臺灣臺北地方法院刑事判決　　　　　　　　　　　　　九十一年度易字第四九八號
　　公　訴　人　臺灣臺北地方法院檢察署檢察官
　　被　　　告　乙○○
右列被告因違反毒品危害防制條例案件，經檢察官聲請以簡易判決處刑（九十年度毒
偵字第三○八二號），本院認不宜以簡易判決處刑，應以通常程序審理，判決如左：
    主  文
乙○○無罪。
    理  由
一、公訴意旨略以：被告乙○○於民國九十年十一月十七日下午十一時十五分許，持
    有第二級毒品安非他命一包（淨重○點六公克），搭乘丙○○駕駛其所有車牌號
    碼ＡＤＪ─○九九號重型機車，行經臺北市萬華區中興橋機車引道為警攔檢查獲
    ，並自上開機車腳踏板內扣得上開毒品安非他命一包，因認被告乙○○涉犯毒品
    危害防制條例第十一條第二項之持有第二級毒品罪嫌等語。
二、公訴人認被告乙○○涉犯右揭犯行，無非以被告不否認經警自其所有重型機車腳
    踏板內查獲第二級毒品安非他命一包之事實，雖辯稱：丙○○要伊順路載他，要
    求由彼騎機車，彼上車時有彎身一下，扣案毒品為丙○○所有云云。然上開辯解
    與丙○○否認持有、施用毒品之情節不相符合，則被告既承認扣案毒品自其所有
    重型機車查獲，縱然非其所有，亦無解於其持有之罪嫌，並有臺北市政府警察局
    保安警察大隊第二中隊出具之毒品初步鑑驗報告單乙紙在卷可稽，及第二級毒品
    安非他命一包扣案可資佐證，為其論據。訊據被告則堅決否認其事，辯稱：扣案
    之安非他命並非其所有，當天下班後在路上遇到丙○○，丙○○請伊順道載他去
    臺北，並堅持要騎機車，丙○○坐上機車時有彎下腰，其未注意盧某做什麼，在
    橋上被警臨檢時，丙○○好像有點緊張，其在警訊時坦承扣案安非他命為其所有
    ，係怕被打才自己編造毒品來源等語。
三、按犯罪事實應依證據認定，無證據不得推定其犯罪事實；又不能證明被告犯罪者
    ，應諭知無罪之判決，刑事訴訟法第一百五十四條、第三百零一條第一項分別定
    有明文。次按被告之自白，不得作為有罪判決之唯一證據，仍應調查其他必要之
    證據，以察其是否與事實相符，刑事訴訟法第一百五十六條第二項亦有明文。第
    按認定不利於被告之事實須依積極證據，苟積極證據不足為不利於被告事實之認
    定時，即應為有利於被告之認定（最高法院三十年台上字第八一六號判例參照）
    。又事實之認定，應憑證據，如未能發現相當證據，或證據不足以證明，自不能
    以推測或擬制之方法，以為裁判基礎（最高法院四十年台上八六號判例參照）；
    又認定犯罪事實所憑之證據，雖不以直接證據為限，間接證據亦包括在內；然而
    無論直接或間接證據，其為訴訟上之證明，須於通常一般之人均不致有所懷疑，
    而得確信其為真實之程度者，始得據為有罪之認定（最高法院七十六年台上字第
    四九八六號判例參照）。
四、經查：
  (一)證人丙○○固於警訊及本院審理時陳稱扣案之安非他命非其所有，其亦不知係何
    人所有，案發當天在臺北縣三重市忠孝橋附近遇到乙○○，請乙○○載伊回臺北
    市○○○路住處，乙○○說他沒有駕照，到臺北要過橋，會有臨檢，伊有駕照，
    就讓伊騎等語。惟被告乙○○及證人丙○○於九十年十一月十七日下午十一時十
    五分許，在臺北市萬華區中興橋機車引道為警查獲時，係由證人丙○○駕駛被告
    所有之上開機車，其後搭載被告，此情為被告及證人丙○○所是認。又扣案第二
    級毒品安非他命係在上開機車腳踏墊下面左側邊緣經警查獲，該腳踏墊不需工具
    徒手即可掀起乙節，復經證人即查獲之警員甲○○於本院調查時到庭結證屬實，
    是證人丙○○乃駕駛上開機車為警當場查獲之人，且扣案安非他命所在機車腳踏
    墊下方之位置，又在其唾手可得之處，其犯罪嫌疑應屬最為重大，則其與被告間
    顯然處於利害相對之地位，是其所陳上情是否屬實，即非無疑。
  (二)又被告於八十六年七月三十一日即取得重型機車駕駛執照，有效期間迄九十三年
    五月四日，此經本院當庭核對駕駛執照原本無誤，並有該重型機車駕駛執照影本
    一紙在卷可憑，是右揭案發之時，被告非無駕駛執照，從而證人丙○○稱乙○○
    表示沒有駕照，到臺北要過橋，會有臨檢，伊有駕照，就讓伊騎等語，顯然可疑
    。且縱使被告係向證人丙○○誆稱無駕駛執照，而要求證人盧用正駕駛機車，然
    被告既已明知過橋會有臨檢，焉有仍將安非他命藏置在機車腳踏墊下，而待通過
    橋樑時，任警盤檢，以自招刑責之理。是證人丙○○所陳上情，顯與常理不符。
    況證人甲○○於本院調查時到庭結證稱：當天係盤查丙○○，丙○○否認有施用
    毒品前科，其當場以電腦查詢發現丙○○有前科，請丙○○打開機車置物箱檢查
    ，當時丙○○神情很緊張等語，與被告辯稱經警查獲時丙○○好像有點緊張等語
    相符，是倘證人丙○○無非法情事，何需否認前科？又何必神情緊張？參諸上情
    ，證人丙○○所證各情既有諸多疑點，自難遽採。
  (三)再者，被告於警訊時雖坦承扣案第二級毒品安非他命為其所有，惟其嗣於偵查及
    本院審理時已否認其事，且其經警查獲當日採集尿液送驗結果亦呈安非他命類陰
    性反應，有臺灣尖端先進生技醫藥股份有限公司濫用藥物檢驗中心濫用藥物檢驗
    報告一件存卷足佐，是既無積極證據足資證明被告明知扣案之第二級毒品安非他
    命藏置在其機車腳踏墊下方，而為其所持有，尚難單憑其警訊之自白，且在無其
    他旁證足佐警訊供述與事實相符之情形下，逕以被告所供述之情節與證人丙○○
    所證述者不一致，即推論扣案第二級毒品安非他命係被告所持有，遽繩其持有第
    二級毒品之罪責。
五、綜上所述，公訴人所舉之證據既不足以證明被告有本件持有第二級毒品犯行，本
    院依職權調查全部證據後，亦查無證據足認被告有公訴人所指之首揭犯行，此外
    ，復查無其他積極事證足認被告有何持有第二級毒品犯行，揆諸前揭判例意旨及
    說明，其罪嫌即屬未足，自應為無罪之諭知。
據上論斷，應依刑事訴訟法第四百五十二條、第三百零一條第一項，判決如主文。
本案經檢察官俞秀端到庭執行職務
中      華      民      國      九十一      年      九      月    九    日
                                      臺灣臺北地方法院刑事第七庭
                                          法  官  張筱琪
右正本證明與原本無異。
如不服本判決，應於判決送達後十日內向本院提出上訴狀(應抄附繕本)。告訴人
或被害人如對於本判決不服者，應具備理由請求檢察官上訴，其上訴期間之計算
係以檢察官收受判決正本之日期為準。
                                          書記官  吳一凡
中      華      民      國      九十一      年      九      月  十二    日
